【裁判字號】    98,上訴,156
【裁判日期】    980210
【裁判案由】    毀棄損壞
【裁判全文】
臺灣高等法院高雄分院刑事判決         98年度上訴字第156號
上  訴  人  臺灣高雄地方法院檢察署檢察官
被      告  甲○○
上列上訴人因被告毀棄損壞案件，不服臺灣高雄地方法院97年度
訴字第1611號中華民國98年1 月7 日第一審判決（起訴案號：臺
灣高雄地方法院檢察署97年度偵字第16504 號），提起上訴，本
院判決如下：
    主  文
上訴駁回。
    理  由
一、按刑事訴訟法第350 條第1 項、第361 條第2 項、第367 條
    規定，不服地方法院之第一審判決而上訴者，須提出上訴書
    狀，並應敘述具體理由，為上訴必備之程式；倘已提出上訴
    理由，但所提非屬具體理由者，應由第二審法院以判決駁回
    。所謂具體理由，必係依據卷內既有訴訟資料或提出新事證
    ，指摘或表明第一審判決有何採證認事、用法或量刑等足以
    影響判決本旨之不當或違法，而構成應予撤銷之具體事由，
    始克當之。例如：依憑證據法則，具體指出所採證據何以不
    具證據能力，或依憑卷證資料，明確指出所為證據證明力之
    判斷如何違背經驗、論理法則。倘僅泛言原判決認定事實錯
    誤、違背法令、量刑失之過重或輕縱，而未依上揭意旨指出
    具體事由；或形式上雖已指出具體事由，然該事由縱使屬實
    ，亦不足以認為原判決有何不當或違法者，例如：對不具有
    調查必要性之證據，法院未依聲請調查亦未說明理由，或援
    用證據不當，但除去該證據仍應為同一事實之認定，皆難謂
    係具體理由，俾與第二審上訴制度旨在請求第二審法院撤銷
    、變更第一審不當或違法之判決，以實現個案救濟之立法目
    的相契合，並節制濫行上訴（最高法院97年度台上字第892
    號判決參照）。
二、查被告甲○○經原審判決無罪後，檢察官雖於法定期間內具
    狀提起上訴，並稱：「告訴人不服而列舉諸多事項請求上訴
    ，原審是否已盡職權調查能事？事實認定是否已經明瞭？採
    證是否符合經驗法則？依告訴人所列事項不乏可資研求，其
    請求上訴尚非顯無理由，爰附送其書狀而提起上訴」。惟原
    審法院認定被告無毀損他人建築物之犯罪，業已調查而依所
    得證據資料為認定，並於理由中綦細說明告訴人於95年4 月
    28日與王連杰、李淑梅簽訂買賣契約書，以新臺幣（下同）
    2,200,000 元將所有坐落高雄縣鳳山市○○段1277、1277-1
    號土地及門牌高雄縣鳳山市○○路113 號房屋（即系爭房屋
    ）出售，並特約同意由告訴人即賣方「負責土地鑑界，釐清
    界址，交付買方，如有地上物，或占用部分，賣方亦須清除
    ，點交予買方」。告訴人復於95年6 月6 日與買受人李淑梅
    以書面約定，告訴人得順延申辦自用住宅，以1 年為限，並
    同意於土地鑑界完成時，先讓李淑梅「借屋裝修」，並由何
    佩儒及被告擔任見證人。系爭房屋係95年12月始拆除，但95
    年8 月及10月之電費、95年7 月及9 月之水費及所屬基地之
    地價稅均由被告繳納，「借屋裝修」實際上即屬告訴人同意
    交付買受人占有及處分，被告始有拆除系爭房屋之行為。因
    被告將系爭房屋及其水溝一併拆除，經高雄縣鳳山市公所建
    設課人員黃川夏發函要求告訴人應將水溝回復原狀，該函郵
    寄被退，由黃川夏於96年6 月間電話聯絡住於台北之告訴人
    ，告訴人則要求黃川夏找被告處理，由此可認告訴人係已知
    悉並有同意被告拆除系爭房屋。且系爭房屋係63年4 月間建
    築完成，現狀極為老舊，告訴人於95年4 月28日出賣時，並
    特約其無須修繕漏水及不負瑕疵擔保責任，亦不進行氯離子
    含量檢測，依約定應於95年6 月20日以前交屋，買受人並已
    依約給付價金共1,200,000 元，惟為配合告訴人得適用較低
    之自用住宅稅率，纔會延緩辦理所有權移轉登記，故雖虛構
    「借屋裝修」之不實名目，但並不影響告訴人已經將系爭房
    屋交付買受人占有處分之事實，依民法第373 條標的物滅失
    之危險，自交付後由買方負擔之規定及法理，被告係為買受
    人拆除系爭房屋，難認有毀壞出賣人即告訴人建築物之故意
    及犯行。至於系爭房屋拆除後，因此衍生告訴人不符合申請
    自用住宅稅率條件之問題，核屬民事糾紛，告訴人應另循民
    事訴訟程序解決。原審關於以上事實之認定及其所憑之證據
    ，既有一一列舉及充分說明，告訴人雖以：「原審未傳喚何
    佩儒、特約所載內容及借屋裝修非屬點交及同意拆除、否認
    自黃川夏處獲知系爭房屋被拆除」，為其主要爭執事項。但
    何佩儒已於偵查中具結證述，檢察官及被告均認同其證言而
    未要求詰問；又告訴人有無交付及同意拆屋，原審係綜合「
    買賣特約載明、水電及稅捐由被告繳納、借屋裝修之原委、
    拆屋後要求回復水溝原狀之處理」等事實，及相關鍾緒藻、
    何佩儒、黃川夏之證言內容、買賣契約及借屋裝修之書面，
    及繳納費用之單據，資為認定之依據；而告訴人如何與黃川
    夏處理水溝被拆之事，原審係依黃川夏在偵查中經具結之證
    述。茲檢察官徒將告訴人之請求上訴狀引為附件，空泛指摘
    「原審未盡職權調查能事、事實認定未臻明瞭、採證違背經
    驗法則」云云，並非依據卷內現有各相關之證據資料，而就
    告訴人主要爭執事項有所指摘，自無從憑為判斷原審認定事
    實及採證是否為不當或違法之依據，核其上訴，實與未敘述
    具體理由無異，屬於不合法律上之程式，應由本院依同法第
    367 條前段、第372 條不經言詞辯論判決如主文。
中    華    民    國    98    年    2     月    10    日
                  刑事第五庭    審判長法  官  曾永宗
                                      法  官  任森銓
                                      法  官  王伯文
以上正本證明與原本無異。
如不服本判決應於收受本判決後10日內向本院提出上訴書狀，其
未敘述上訴理由者，並得於提起上訴後10日內向本院補提理由書
狀（應附繕本）「切勿逕送上級法院」。
中    華    民    國    98    年    2     月    10    日
                                      書記官  黎  珍


司法院資訊處製作；財團法人民間司法改革基金會備份。
